【裁判字號】    92,交上訴,904
【裁判日期】    921224
【裁判案由】    公共危險等
【裁判全文】
臺灣高等法院臺南分院刑事判決             九十二年度交上訴字第九四號   Ｇ
      上  訴  人
      即  被  告  乙  ○  ○
右上訴人因公共危險等案件，不服臺灣臺南地方法院九十二年度交訴字第四九號中華
民國九十二年五月十六日第一審判決（起訴案號：臺灣臺南地方法院檢察署九十二年
度營偵字第一六九號），提起上訴，本院判決如左：
      主      文
上訴駁回。
      事      實
一、乙○○前於民國八十三年間，因違反麻醉藥品管理條例案件，經台灣台南地方法
    院以八十三年度訴字第四七八號刑事判決，判處有期徒刑六年確定在案，入監服
    刑後，於九十年九月十八日，縮刑期滿執行完畢。然其猶不知悔改，又於九十二
    年一月二十日下午五時五十分許，在台南縣新營市○○路附近友人住處，飲用高
    粱酒等酒類後，業已達於不能安全駕駛動力交通工具之程度，竟仍自該處無照駕
    駛車牌號碼Ｃ四—八０八六號之自用小客車在新營市市區內行駛。後於同日下午
    六時許，其正沿台南縣新營市○○路，由西往東方向，行經該路與和平路之交岔
    路口時，因酒後操控能力變差而行車不穩，且因疏於注意與前車保持隨時可以煞
    停之距離，即貿然前行，以致不慎自後追撞由甲○○○所駕駛，亦沿前開建業路
    ，同向在前行駛之車牌號碼ＬＺＢ—七０三號重型機車，造成甲○○○人、車倒
    地後受有右脛骨、腓骨骨折及右肩關節脫臼等傷害（過失傷害部分業據甲○○○
    於原審審理時撤回告訴）。豈知乙○○駕車肇事並致甲○○○受傷後，竟未下車
    察看，且未採取任何救護措施或報警前來處理，隨即另行起意，逕行駕車逃離現
    場。後經警循線查獲，並於同日晚間九時零四分許，測得乙○○之吐氣所含酒精
    濃度，仍高達每公升０‧四九毫克（MG/L）（按經換算後，肇事當時應為每公升
    ０‧七０九毫克），而查悉上情。
二、案經甲○○○訴由台南縣警察局新營分局報告臺灣臺南地方法院檢察署檢察官偵
    查起訴。
      理      由
一、訊據上訴人即被告乙○○坦承酒後駕車及肇事逃逸，復查：
（一）本件被告乙○○於上述時、地，酒後駕車而肇事並致告訴人甲○○○受傷之事
      實，業據被告乙○○於警訊時、偵查時、原審審理時及本審審理時均坦白承認
      ，核與告訴人甲○○○於警訊時及原審審理時所指述之情節相符，且有道路交
      通事故現場圖、道路交通事故調查報告表（一）、（二）及事故現場蒐證照片
      十張附卷可參；又告訴人因本件車禍，而受有如事實欄所載等傷害，亦有營新
      醫院九十二年一月二十一日、一月三十一日診斷證明書各一份在卷足憑。
（二）按刑法第一百八十五條之三所稱服用酒類或其他相類之物，不能安全駕駛動力
      交通工具之公共危險條款，則屬抽像危險犯之規定，此種抽象危險犯係伴隨飲
      酒過量駕車之行為而當然成立。換言之，只需客觀上有此種行為出現，危險即
      視為存在，是否果真肇事，並不影響公共危險罪責之成立，然如確實因之駕車
      肇事，其刑責之明顯性，自更不待言。又參考德國、美國之認定標準，對於酒
      精濃度呼氣已達每公升０‧五五毫克或血液濃度達０‧一一％以上，肇事率為
      一般正常人之十倍，認為已達「不能安全駕駛」之標準，此有法務部八十八年
      五月十八日法八八檢字第００一六六九號函可資參照。
（三）被告於肇事後即九十二年一月二十日晚間九時零四分許（按被告係於同日下午
      六點駕車肇事，即肇事後已經過一百八十四分鐘之期間），經警方對其以酒精
      濃度測定器採測得其呼氣所含酒精濃度達每公升０‧四九毫克，此有吐氣酒精
      濃度檢測報告表一紙附於警訊卷可稽。按血液酒精濃度為呼氣酒精濃度之二千
      一百倍至二千三百倍，而殘留人體內血液酒精濃度之消減速率，係每小時減少
      每百毫升一五至二０毫克，此有國立台灣大學醫學院八十五年九月二十五日（
      八五）醫秘字第二０八二號函可稽。被告於肇事後經過一百八十四分鐘後，經
      警方檢測所得之呼氣酒精濃度為每公升０‧四九毫克，縱依上開較低標準之二
      千一百倍進行換算，被告於受檢測時之血液酒精濃度約為每百毫升一０二‧九
      毫克（即每公升一０二九毫克），再依上開血液酒精濃度消減率較緩和之每小
      時減少每百毫升一五毫克之比率回溯推算至被告於發生車禍時之血液酒精濃度
      ，約為每百毫升一四八‧九０五毫克（184分÷60＝3.067時，15×3.067＋
      102.9 =148.905，換算呼氣酒精濃度為每公升０‧七０九毫克），已逾越每百
      毫升一百一十毫克之酒精血液濃度比（即呼氣酒精濃度每公升０‧五五毫克）
      ，故被告酒後駕車肇事當時，業已陷於不能安全駕駛之程度，實無疑問。
（四）再者，被告乙○○駕車肇事並致告訴人甲○○○受傷後，不僅未下車察看，且
      未採取任何救護措施或報警前來處理，隨即駕車離開現場，此業據被告於警訊
      時供稱：「（問：你肇事後如何處置？）當時我有搖下車窗門，看見該人、車
      僅滑倒而已，又我本人無駕照，所以才會肇事後逃離現場」（見警訊卷第七頁
      ）等語，亦核與被害人甲○○○於警訊時指訴：「車禍發生後乙○○便往東方
      沿建業路逃逸，沒有停車」、「該車撞上我之後就直接逃逸」（見警訊卷第一
      頁背面）等語相符，顯見被告確有於駕車肇事致人受傷後逕行逃逸之行為，被
      告前開辯稱伊沒有肇事逃逸的意思，伊有請朋友去肇事地點查看云云，顯係事
      後推諉卸責之詞，不足採信。此外，復有刑法第一百八十五條之三案件測試觀
      察紀錄表一紙在卷足考。是本件事證已甚明確，被告酒後駕車之公共危險及駕
      車肇事逃逸等犯行，應均可認定。
三、核被告乙○○前揭所為，係犯刑法第一百八十五條之三之重大違背安全駕駛罪及
    同法第一百八十五條之四之駕車肇事逃逸罪。又其前於八十三年間，因違反麻醉
    藥品管理條例案件，經本院以八十三年度訴字第四七八號刑事判決，判處有期徒
    刑六年確定在案，入監服刑後，於九十年九月十八日，縮刑期滿執行完畢等情，
    有臺灣高等法院被告全國前案紀錄表一份在卷可按，其於五年之內，再犯本件有
    期徒刑以上之二罪，為累犯，故均應依刑法第四十七條之規定，加重其刑。至被
    告所犯上開二罪間，則因犯意不同，行為互殊，故應予以分別論罪，併合處罰。
四、原審認被告罪證明確，因予適用刑法第一百八十五條之三、第一百八十五條之四
    、第四十七條、第五十一條第五款之規定，並審酌被告犯罪之動機、目的、品行
    ，其生活狀況、智識程度，本件犯罪所生之危險、損害，以及被告酒後竟仍無照
    駕駛小客車於道路上行駛，不僅嚴重危害往來之交通安全，且其經警循線查獲時
    測得之吐氣所含酒精濃度，仍高達每公升０‧四九毫克，另其駕車肇事並致告訴
    人甲○○○受傷後，不僅未下車察看，且未採取任何救護措施或報警前來處理，
    便隨即逃離現場，足見其惡性非輕，然告訴人甲○○○因本件車禍所受之傷害，
    經查則尚非極其嚴重，且被告肇事後，業與告訴人就民事損害賠償事宜達成和解
    等情，亦有九十二年四月十五日和解書一紙存卷可佐，又被告於警訊時及偵審中
    ，復已坦白承認所為，其犯後態度尚稱良好等一切情狀，分別量處服用酒類不能
    安全駕駛動力交通工具而駕駛部分，有期徒刑四月，駕駛動力交通工具肇事致人
    傷而逃逸部分，有期徒刑十月，並定其應執行為有期徒刑一年，以資儆懲。本院
    核其認事用法均無違誤，量刑亦稱妥適，被告上訴意旨指摘原判決量刑過重，為
    無理由，應予駁回。
據上論斷，應依刑事訴訟法第三百六十八條，判決如主文。
本案經檢察官吳萃芳到庭執行職務。
中    華    民    國  九十二      年      十二      月      二十四  日
                                  臺灣高等法院臺南分院刑事第三庭
                                      審判長法官  陳    義    仲
                                            法官  宋    明    蒼
                                            法官  楊    子    莊
右正本證明與原本無異。
不得上訴。
                                      法院書記官  王    全    龍
中    華    民    國      九十二      年      十二      月     二十六   日
附錄法條：
刑法第一百八十五條之三：
服用毒品、麻醉藥品、酒類或其他相類之物，不能安全駕駛動力交通工具而駕駛者，
處一年以下有期徒刑、拘役或三萬元以下罰金。
刑法第一百八十五條之四：
駕駛動力交通工具肇事，致人死傷而逃逸者，處六月以上五年以下有期徒刑。


司法院資訊處製作；財團法人民間司法改革基金會備份。
